臺灣高等法院刑事裁定
111年度毒抗字第321號
抗  告  人  
即  被  告  朱振方



上列抗告人即被告因違反毒品危害防制條例案件，不服臺灣士林
地方法院中華民國111年3月22日裁定（111年度毒聲字第140號）
，提起抗告，本院裁定如下：
    主  文
抗告駁回。                                             
    理  由
一、原裁定意旨略以：抗告人即被告甲○○（下稱抗告人）基於施
    用第二級毒品大麻之犯意，於民國110年11月8日晚間8時許
    ，在臺北市○○區○○路00巷00弄0號3樓住處附近，施用第二級
    毒品大麻1次。嗣於同年月10日上午8時42分許，警方持搜索
    票至抗告人上開住處搜索，經其同意採其尿液送驗，結果呈
    大麻代謝物陽性反應。核抗告人所為，係犯毒品危害防制條
    例第10條第2項之施用第二級毒品罪嫌，又抗告人前未曾因
    施用毒品犯行受觀察、勒戒處分，有本院被告前案紀錄表在
    卷可按，檢察官裁量選擇聲請法院將抗告人令入勒成處所觀
    察、勒戒，核屬其職權之適法行使，並無違法或裁量濫用之
    瑕疵可指，原審因認本件聲請於法核無不合，應予准許，爰
    裁定將抗告人送勒戒處所施以觀察、勒戒等語。
二、抗告意旨略以：本案檢察官裁量選擇聲請觀察、勒戒前，不
    僅未曾訊問抗告人之具體狀況，亦未具體審酌其工作、家庭
    之特殊狀況，甚未予抗告人陳述意見之機會，更未提示尿液
    送驗結果予抗告人知悉，檢察官即逕向法院聲請裁定觀察、
    勒戒，完全無從知悉其裁量依據為何，是檢察官裁量選擇聲
    請觀察、勒戒，顯有裁量怠惰之違法。又原審法院未再行開
    庭通知抗告人觀察、勒戒處分之要件及效果，或通知抗告人
    檢察官選擇觀察、勒戒處分，未使抗告人對觀察、勒戒處分
    陳述意見，顯已違憲法及公民與政治權利國際公約所保障之
    聽審權，故請求撤銷原裁定，並駁回檢察官之聲請，俾抗告
    人不因受觀察、勒戒而中斷家庭、工作及社會間連結，並得
    以維持家中經濟狀況等語。
三、按犯第10條之罪者，檢察官應聲請法院裁定，或少年法院（
    地方法院少年法庭）應先裁定，令被告或少年入勒戒處所觀
    察、勒戒，其期間不得逾2月，毒品危害防制條例第20條第1
    項定有明文。次按第20條第1項及第23條第2項之程序，於檢
    察官先依刑事訴訟法第253條之1第1項、第253條之2第1項第
    4款至第6款或第8款規定，為附條件之緩起訴處分時，或於
    少年法院（地方法院少年法庭）認以依少年事件處理法程序
    處理為適當時，不適用之，自110年5月1日起施行之同條例
    第24條第1項亦有明文；依據該條規定，立法者旨在設計多
    元處遇，以達對施用毒品者有效之治療。而毒品危害防制條
    例於97年修正增訂第24條「附命緩起訴」之規定，僅在就該
    次施用毒品之犯行，暫時排除同條例第20條第1項、第23條
    第2項所定觀察、勒戒及再犯追訴程序之適用（即雙軌制）
    ，於機構外之戒癮治療難達其成效時，再施以機構內之強制
    處遇，亦屬循序漸進之合理矯治方式（最高法院110年度台
    上字第2096號判決意旨參照）。而究逕採機構治療處遇方式
    或先採行社區治療處遇方式，則賦予檢察官裁量權，與聲請
    觀察、勒戒應經法院裁定截然不同，檢察官自得按照個案情
    形，依法裁量決定採行何者為宜，法院原則上應尊重檢察官
    職權之行使，僅就檢察官之判斷有違背法令、事實認定有誤
    或其他裁量重大明顯瑕疵等事項，予以有限之低密度審查。
四、經查：
　㈠抗告人於前揭時、地，施用第二級毒品大麻1次之事實，業據
    抗告人於警詢及偵查中均坦承不諱，且其為警所採集之尿液
    ，經送驗結果確呈大麻類陽性反應，有新北市政府警察局受
    採集尿液檢體人姓名及檢體編號對照表（尿液檢體編號：F0
    000000）、台灣檢驗科技股份有限公司110年11月26日濫用
    藥物檢驗報告各1份在卷可憑（見毒偵2430卷第53、89頁）
    ，又為警搜索時當場扣得之大麻1包，經送臺北榮民總醫院
    鑑定，確實檢出大麻成分，有該院110年12月24日北榮毒鑑
    字第C0000000號毒品成分鑑定書1紙在卷可憑（見毒偵2430
    卷第109頁），另有吸食器1組扣案足憑，是抗告人前揭具任
    意性之自白與事實相符，應屬可信，抗告人施用第二級毒品
    大麻之犯行，應堪認定。
　㈡抗告人前未曾因施用毒品犯行受觀察、勒戒處分，有本院被
    告前案紀錄表在卷可按，惟觀諸抗告人於偵查中自陳：第一
    次施用毒品係於3年前在澳洲打工時施用大麻，並於當時結
    識其毒品來源張豪偉，後於110年8月5日向其購買大麻等語
    （見毒偵2430卷第14-16頁），且抗告人與張豪偉於110年8
    月11日之對話紀錄中提及：上次打聽中壢據說有2500的等語
    ，此有張豪偉與抗告人之通訊軟體聯繫紀錄截圖在卷可稽（
    見毒偵2430卷第42頁），可知抗告人於3年前即有施用第二
    級毒品大麻，且於110年8月5日購買大麻後，仍持續打聽其
    他毒品來源，益證抗告人無心遠離毒品，是依本案客觀情節
    ，因認抗告人對第二級毒品之依賴始終未能戒除，且其戒毒
    決心、自我約束能力薄弱，而應以進行觀察、勒戒之方式，
    較有助於抗告人徹底戒除毒癮，是檢察官於本案考量上情及
    卷內事證後，認為不適合對抗告人為附命完成戒癮治療等附
    條件之緩起訴處分，逕向原審法院聲請裁定觀察、勒戒，雖
    未詳述具體審酌理由，但其裁量權之行使於法有據，且檢察
    官於聲請裁定觀察、勒戒前，業已就本案案情訊問過抗告人
    ，並詢明：「有無其他意見或陳述？」（見毒偵字第75頁）
    ，且檢察官聲請原審法院裁定前，抗告人亦已具名提出刑事
    聲請狀陳述意見（見毒偵字第2430號卷第81-83頁），已給
    予事先陳述意見之機會，檢察官之裁量並無任何違法或不當
    ，原審審閱卷證後，准檢察官所請，並無違誤，抗告人執前
    詞提起抗告，自非可採。
　㈢另抗告意旨雖以維持家中經濟、未免家人被遺棄、家庭破裂
    之高度風險等事由，希望不予觀察、勒戒，惟參諸毒品危害
    防制條例所規定之觀察、勒戒處分，其立法意旨在幫助施用
    毒品者戒除毒癮，該處分之性質非為懲戒行為人，而係為消
    滅行為人再次施用毒品之危險性，目的在戒除行為人施用毒
    品之身癮及心癮，當無因行為人之個人、家庭因素或工作受
    影響而免予執行之理，是抗告人執為請求免除觀察、勒戒處
    分之理由，亦非有理。
五、綜上，原審依上開卷證資料，認抗告人施用第二級毒品犯行
    明確，故依檢察官聲請，裁定抗告人應送勒戒處所執行觀察
    、勒戒，期間不得逾2月（原裁定主文漏載觀察、勒戒期間
    不得逾2月，應予補充），核屬有據，抗告人執前詞提起抗
    告，請求撤銷原裁定，為無理由，應予駁回。
據上論斷，應依刑事訴訟法第412條，裁定如主文。
中　　華　　民　　國　　111 　年　　4 　　月　　20　　日
                  刑事第十二庭  審判長法　官  陳如玲 
　　　　　　　　　　　　　　　　　　　法　官  廖建瑜
　　　　　　　　　　　　　　　　　　　法　官  魏俊明
以上正本證明與原本無異。
不得再抗告。
                                      書記官  賴尚君
中　　華　　民　　國　　111 　年　　4 　　月　　20　　日